臺灣桃園地方法院民事裁定　　　　　　　　96年度抗字第37號
抗　告　人　甲○○
相　對　人　財政部台灣省北區國稅局桃園縣分局
法定代理人　丙○○
上列當事人間聲請選任臨時管理人事件，抗告人對於民國96年1
月23日本院95年度聲字第2020號民事裁定提起抗告，本院裁定如
下：
   主  文
抗告駁回。
抗告程序費用新台幣壹仟元由抗告人負擔。
    理  由
一、抗告意旨略以：鈞院選任抗告人為鑫總廣告事業有限公司（
    下稱鑫總公司）之臨時管理人，並未依非訟事件法第183 條
    第3 項後段徵詢其他利害關係人之意見，抗告人雖為鑫總公
    司股東中出資最多，但對於鑫總公司之業務非最為了解，且
    因抗告人住地偏遠及身體狀況不佳，並不適宜處理公司事務
    。鑫總公司係於民國81年9 月1 日由抗告人設立，惟於85年
    間抗告人已將公司出賣予訴外人萬美玲，並由萬美玲繼續經
    營管理公司事務，抗告人即未再參與鑫總公司之營運，之後
    萬美玲又將股份轉讓予伊父親即鑫總公司前任負責人萬象貴
    ，隨即由訴外人萬象貴委任萬美玲擔任鑫總公司之總經理職
    務。抗告人轉讓公司予萬美玲當時，本欲取回出資額暨退股
    ，惟經多數股東及負責人萬美玲以為維持資金融通為由，懇
    求抗告人不要取回出資額而繼續持有股份。故抗告人之所以
    仍持有鑫總公司之股份，係因鑫總公司未退還抗告人之出資
    額，並非其對於公司營運狀況較為了解，原審竟以出資額較
    多而認定抗告人較為明瞭鑫總公司之營運，自屬有誤。現鑫
    總公司已無營業事實，並於86年10月20日經股東會決議選任
    執行業務之總經理萬美玲為清算執行人，乙○○○○為監察
    人，並於87年6 月間各股東已應萬美玲之要求，按每人持股
    比例交付新台幣（下同）200 萬元予萬美玲，作為鑫總公司
    解散及清算程序費用，豈知萬美玲未依約向法院聲報清算登
    記。綜上所述，鑫總公司股東會決議清算時，萬美玲既為事
    實上之清算人，伊對於鑫總公司之狀況，自較其餘股東更為
    了解及處理，故建議選任萬美玲為鑫總公司之臨時管理人最
    適宜等情，並聲明：原裁定廢棄。
二、按有限公司係由一人以上股東所組織，就其出資額為限，對
    公司負其責任之公司。而公司應至少置董事一人執行業務並
    代表公司；董事會不為或不能行使職權，致公司有受損害之
    虞時，法院因利害關係人或檢察官之聲請，得選任一人以上
    之臨時管理人，代行董事長及董事會之職權。但不得為不利
    於公司之行為。公司法第2 條第1 項第2 款、第108 條第1
    項前段、第108 條第4 項準用同法第208 條之1 第1 項分別
    定有明文。是公司或法人臨時管理人之選任，係以保障公司
    或法人不因董事會不為或不能行使職權，抑或全部董事均無
    法行使職權而有遭受損害之虞而設，其選任自應以公司或法
    人之最佳利益為考量。
三、經查，萬象貴為鑫總公司之董事及代表人，而已於95年8 月
    14日死亡，鑫總公司迄未另行改選董事等情，業據相對人提
    出鑫總公司之最近變更登記事項卡、公司章程為證（見原審
    卷第5 至7 頁），並有萬象貴戶籍謄本附卷可憑。鑫總公司
    之董事既死亡而不能行使職權，則該公司自有受損害之虞，
    而相對人為鑫總公司之稅款債權人，自屬利害關係人，從而
    原法院依相對人之聲請，於斟酌鑫總公司其餘股東4 人即抗
    告人及張湘傑、謝琇如、汪定斌之出資額分別為330 萬元、
    140 萬元、140 萬元、50萬元（有董事、股東名單在卷足憑
    ），而基於抗告人為鑫總公司最大股權數股東身分等情，裁
    定選任抗告人為鑫總公司之臨時管理人，並無不合。
四、至於抗告人雖主張其於85年間將鑫總公司出賣予萬美玲後，
    抗告人即未再參與鑫總公司之營運，轉由萬美玲接續經營管
    理公司事務，之後萬美玲又將股份轉讓予萬象貴，隨即由萬
    象貴委任萬美玲擔任鑫總公司之總經理職務。並於86年10月
    20日經股東會決議選任萬美玲為清算人，是萬美玲對於鑫總
    公司之現況，自較其餘股東更為了解，故建議選任萬美玲為
    鑫總公司之臨時管理人等情。惟查：
  (一)鑫總公司原負責人萬象貴之繼承人有萬黃琇蘭、萬美玲、萬
    培玲、萬愉玲等人（見原審卷第17頁），但渠等均已於95年
    10月依法拋棄繼承，有萬美玲提出本院家事法庭備查函附卷
    可按，則萬象貴所有之鑫總公司股份並無人繼承，亦即萬美
    玲既無繼承萬象貴之股份，已無法參與鑫總公司之管理事務
    。
  (二)觀諸抗告人提出之鑫總公司於86年10月20日召開股東會議紀
    錄載明：「公司若不繼續經營：清算執行人萬美玲、監察人
    張湘傑」等情，僅若鑫總公司嗣後未繼續營運時，則由萬美
    玲就任為鑫總公司之清算人，向法院聲報清算程序而已，且
    抗告人到庭對鑫總公司尚未解散乙節，並不否認，則鑫總公
    司既未解散，遑論如何進行清算程序。
  (三)訴外人萬美玲到庭陳稱：「在85年底我有入股，當了短暫時
    間的負責人，後來全體股東決議負責人還是我父親擔任（即
    萬象貴）。而實際的負責人還是甲○○」等語（見96年9 月
    4 日筆錄），顯然於前開股東會議召開當時，萬美玲仍具有
    鑫總公司股東身分，參與公司管理事務本非法所不允。且衡
    諸抗告人提出由萬象貴於87年6 月10日書立之切結書載明：
    「鑫總公司股東按持股比例共同出資200 萬元予本人，作為
    公司清算事宜費用，本人當予以處理」等情，顯見萬美玲移
    轉股份予萬象貴之後，有關鑫總公司辦理清算程序一切事務
    ，概均由萬象貴處理，應與萬美玲無涉。
  (四)綜上可知，訴外人萬美玲既非鑫總公司之股東，且未實際經
    營管理鑫總公司，是抗告人主張選任訴外人萬美玲為臨時管
    理人，尚非妥適。
五、綜上所述，抗告人為鑫總公司之最大股東，且一人出資額等
    於其他股東之出資額，依常情理應最關心鑫總公司之營業狀
    況，故本院衡酌鑫總公司最佳利益之考量，認應選任抗告人
    為該公司之臨時管理人為宜。從而，原審所為選任抗告人為
    鑫總公司之臨時管理人之裁定，並無不合。抗告意旨指摘原
    裁定不當，聲明廢棄，為無理由，應予駁回。
六、據上論結，本件抗告為無理由，依非訟事件法第46條、第21
    條第2 項、第24條第1 項，民事訴訟法第495 條之1 第1 項
    、第449 條第1 項、第95條、第78條，裁定如主文。
中　　華　　民　　國　　96　　年　　12　　月　　10　　日
                民事第一庭    　審判長法　官　郭琇玲
                                      法　官　卓立婷
                                      法　官　吳爭奇
以上正本係照原本作成。
本裁定除以適用法規顯有錯誤為理由，並經本院許可外，不得再
抗告。如提起再抗告，應於收受後10日內，向本院提出再抗告狀
，並繳納再抗告費新台幣1,000 元。
中　　華　　民　　國　　96　　年　　12　　月　　11　　日
                                      書記官　梁麗雲
